---
title: "Raster και Raster Stack στην R"
output:
  html_document:
    df_print: paged
---
# Εγκατάσταση των απαραίτητων βιβλιοθηκών

```{r eval=FALSE}
install.packages(c("raster","ggplot2","rasterVis","rgdal","leaflet"),dependencies=T)
```


# Εισαγωγή των απαραίτητων βιβλιοθηκών

```{r message=FALSE, warning=FALSE}
library(raster)
library(ggplot2)
library(rasterVis)
library(rgdal)
library(leaflet)
```

# Ορισμός Working directory


```{r}
# Επιβεβαίωση ποιο είναι το working directory
getwd()
```


# Δημιουργία rasterStack Object

```{r}
myfiles <- list.files(path=file.path("data","dmsp_ols"),  pattern="*.stable_lights.tif$", full.names = TRUE)
s <- raster::stack(myfiles)
```

# Οπτικοποίηση raster stack

```{r}
plot(s)
```


# Μερικές ιδιότητες του rasterStack

```{r}
class(s) # ποιάς κλάσης ειναι object?
s@ncols  # πλήθος στηλών 
s@nrows  # πλήθος γραμμών
s@extent # όρια γεωγραφικής έκτασης

dim(s) # nrows, ncols, nlayers


names(s)   # όνομα των επιμέρους raster
nlayers(s) # πλήθος raster

res(s) # resolution των raster
inMemory(s) # επαληθέουμε αν τα δεδομένα είναι στην μνήμη
fromDisk(s) # επαληθέουμε αν τα δεδομένα είναι στον δίσκο
```



# Υποσύνολο από layers του stack
```{r}
sub_s <- subset(s, c(1:5))
plot(sub_s)
sub_s
rm(sub_s) #διαγραφή object από το περιβάλλον
#sub_s
```

# Αποκοπή του rasterStack στα όρια του Ν. Μαγνησίας

## Ανάγνωση διανυσματικών δεδομένων geopackage

```{r}
pe <- readOGR(file.path("data","per_enot", "pe.gpkg"), "pe", encoding="UTF-8", use_iconv=TRUE)
# ?readOGR
crs(pe)
plot(pe)
```

## Reprojection σε WGS'84 και επιλογή του Ν. Μαγνησίας 
```{r}
pe_wgs <- sp::spTransform(pe, CRS("+init=epsg:4326"))
crs(pe_wgs)
View(pe_wgs@data)

magnisia <- subset(pe_wgs, KALCODE==c(24)) #επιλογή του Ν. Μαγνησίας
plot(magnisia)
print(magnisia)

```


## Ορισμός των ορίων της περιοχής μέσω της δημιουργίας ενός extent object


```{r}
#ext<-extent(22.61,24.34,37.33,38.69) #Attiki
ext <- raster::extent(magnisia)
str(ext)

plot(pe_wgs)
plot(as(ext, 'SpatialPolygons'),col=rgb(1, 0, 0, alpha=0.5), add=T)
```

## Αποκοπή του raster stack με βάση το extent object


```{r}

s_cropped <-crop(s, ext) # εδώ διατηρεί το αρχικό resolution και προσαρμόζει τα άκρα, επίσης μετατρέπει το stack σε brick

inMemory(s_cropped) # επαληθέουμε αν τα δεδομένα είναι στην μνήμη
fromDisk(s_cropped) # επαληθέουμε αν τα δεδομένα είναι στον δίσκο

s_cropped@extent
names(s_cropped)
res(s_cropped)
nlayers(s_cropped)
```

# Προβολή του raster stack στο  ΕΓΣΑ' 87

```{r  warning=F}
# ορισμός παραμέτρων proj4 για τα προβολικά συστήματα
greekgrid <- "+proj=tmerc +lat_0=0 +lon_0=24 +k=0.9996 +x_0=500000 +y_0=0 +ellps=GRS80 +towgs84=-199.87,74.79,246.62,0,0,0,0 +units=m +no_defs"
wgs84 <- "+proj=longlat +datum=WGS84 +no_defs +ellps=WGS84 +towgs84=0,0,0 "

# reprojection από WGS84 σε ΕΓΣΑ '87
sp <- as(ext, "SpatialPolygons")
sp::proj4string(sp) <- wgs84
sp_greek_grid <- sp::spTransform(sp, CRS(greekgrid))
ext_greek_grid <- extent(sp_greek_grid)

# raster template μέσω του οποίου θα γίνει προβολή στο ΕΓΣΑ'87
raster_template <-  raster()
extent(raster_template) <-ext_greek_grid
crs(raster_template) <- greekgrid
res(raster_template) <- 1000

# προβολή
s <- projectRaster(from=s, to=raster_template, method="ngb") 
```

# Προβολή των δεδομένων με την βιβλιοθήκη leaflet
```{r}
plot(s[[1]])
leaflet() %>% 
  addTiles() %>%
  addRasterImage(s[[1]], opacity = 0.6)
```

# Σύγκριση rasters

```{r}
compareRaster(s[[1]], s[[15]], extent=TRUE )
compareRaster(s[[1]], s[[15]], rowcol=TRUE )
compareRaster(s[[1]], s[[15]], crs=TRUE)
compareRaster(s[[1]], s[[15]], res=TRUE)
compareRaster(s[[1]], s[[15]], orig=TRUE)
compareRaster(s[[1]], s[[15]], values=T,stopiffalse = F)

```

# Επαναδειγματοληψία (Resample) rasters

```{r}

resampleFactor <- 0.5  # reduce the cell size by 50% and double the number of rows and columns.      
inputRaster <- s      
inCols <- ncol(s)
inRows <- nrow(s)
resampledRaster <- raster(ncol=(inCols / resampleFactor), nrow=(inRows / resampleFactor))
extent(resampledRaster) <- extent(inputRaster)

resampledRaster <- resample(s,resampledRaster)
res(resampledRaster)

```


# Μέσος όρος ανά έτος με την χρήση stackApply

```{r}
names(s)
years <- substr(names(s),4,7)


#Α' τρόπος
indices <- c(1,2,3,3,4,5,6,7,8,6,7,8,9,10,11,12,9,10,11,12,13,14,15,16,13,14,15,16,17,18,19,20,21,22)

# B' τρόπος
indices <- factor(years)
levels(indices) <-1:length(levels(indices))

nlayers(s)

s<-stackApply(s, as.integer(indices), fun = mean, na.rm = TRUE)

nlayers(s)

names(s) <-unique(years)

```




# Reclassify τιμών 

Ορίζουμε όσες τιμές στο raster είναι μικρότερες/ίσες του 6 στα raster layers σε NA (Not Available/Missing Values).

## 1ος τρόπος
```{r}
rc1 <- s

rc1[rc1<=6] <- NA #δεν ειναι memory safe
```

## 2ος τρόπος
```{r}
s_calc <- raster::calc(s, fun=function(x){x[x<=6]<-NA; return(x)}) 
```

## 3ος τρόπος

```{r}

rc2 <- raster::reclassify(s, c(-Inf,6,NA))
names(rc2) <-names(s)

plot(s[[11]]) # plot  ενδέκατο raster από το αρχικό stack
plot(s_calc[[11]]) #plot από το αρχικό stack, από το φιλτραρισμένο, εναλλακτικά plot(s_calc$index_1992)

compareRaster(rc1, rc2, values=T)
compareRaster(s_calc,rc2, values=T)
compareRaster(s_calc,s, values=T,stopiffalse = F)
```



# Οπτικοποίηση με το levelplot

```{r}

rasterVis::levelplot(s_calc) # προσοχή μπορεί να αργήσει αν ειναι πολλά raster

names(s)
(years <- substring(names(s),2))
rasterVis::levelplot(s_calc,main="Raster δεδομενα DMSP/OLS για την Μαγνησία, 1992-2013", 

                     scales=list(y=list(draw=FALSE),
                                 x=list(draw=FALSE)),  
                     names.attr=years,
                     colorkey=NULL)

```



# Υπολογισμός SoL μέσω cellStats

```{r}

SoL <- cellStats(s_calc, stat='sum', na.rm=TRUE)

df<-data.frame(SoL=SoL, Year=as.integer(years) )#δημιουργία dataframe
write.csv(df,file.path('output','SoL.csv')) # εγγραφή σε csv

```


# Οπτικοποίηση δεδομένων SoL σε γράφημα

## Γράφημα με τυπικά εργαλεία plot της R

```{r}

#jpeg('SoL.jpg')
#dev.off
plot(x=df$Year,
       y=df$SoL, 
       type='l',
       xlab="Year", 
       ylab="Sum of Lights (SoL)",
       main='SoL for Magnesia',xaxt="n")
  axis(1, at=df$Year,cex.axis=0.8, las=2)
points(x=df$Year,y=df$SoL)



```

## Γράφημα με ggplot

```{r}

ggplot2::ggplot(data=df, aes(x=Year,y=SoL))+
  geom_line()+
  geom_point()+
  ggtitle("Sum of Lights (SoL) for Magnesia")+ 
  scale_x_continuous("Years", labels = as.character(df$Year), breaks = df$Year)+
  theme(plot.title = element_text(hjust = 0.5))+theme(text = element_text(size=14),
                                                      axis.text.x = element_text(angle=90)) 
```

# Αποθήκευση γραφήματος

```{r}

ggplot2::ggsave(file.path("output",'SoL.png'), plot = last_plot(), device = "png", 
       scale = 1, width = 20, height = 10, units = c( "cm"),
       dpi = 300, limitsize = TRUE)

```


# Αποθήκευση των layer του Raster Stack σαν ξεχωριστά αρχεία geotiff

```{r}

# προσοχή στο data(t)ype όχι data(T)ype
raster::writeRaster(s_calc, filename=file.path("output",years), bylayer=TRUE,datatype="INT1U", options="COMPRESS=LZW", format="GTiff",overwrite=TRUE)

```

